臺灣新北地方法院刑事判決
111年度金訴字第1145號
公  訴  人  臺灣新北地方檢察署檢察官
被      告  陳秋全



上列被告因違反洗錢防制法等案件，經檢察官提起公訴（110年
度偵字第19048、40712號），本院判決如下：
    主  文
丁○○犯附表二「罪名及宣告刑」欄所示之罪，各處如附表二「罪
名及宣告刑」欄所示之刑。應執行有期徒刑壹年陸月。
其餘部分公訴不受理。
    事  實
一、丁○○於民國109 年12月間加入真實姓名年籍不詳、通訊軟體
    LINE（下稱LINE）暱稱為「WOW 陳」之人所屬3 人以上，之
    詐欺集團（下稱本案詐欺集團，卷內無證據可證該詐欺集團
    有未滿18歲之成員），擔任該詐欺集團提款人員（俗稱車手
    ），負責拿取該詐欺集團持有之提款卡並提領詐取之款項。
    丁○○與該詐欺集團成員共同意圖為自己不法之所有，基於三
    人以上詐欺取財及洗錢等犯意聯絡，先由詐欺集團內之不詳
    成員於如附表一所示之時間，以如附表一所示之詐騙方式，
    向如附表一所示之人施用詐術，致如附表一所示之人均陷於
    錯誤，而依指示於如附表一所示之時間，將款項匯入如附表
    一所示之金融帳戶內。丁○○再依「WOW陳」之指示，先到指
    定地點拿取提款卡，復持該等提款卡，於如附表一所示之時
    間、地點，領取如附表一所示之詐騙款項後繳交上游，以此
    方式掩飾或隱匿犯罪所得來源及去向。嗣因如附表一所示之人
    ，發覺遭騙，報警處理，經警調閱監視器錄影畫面，查悉上
    情。
二、案經乙○○訴由新北市政府警察局警察大隊：甲○○○訴由臺北
    市政府警察局大安分局報告臺灣新北地方檢察署檢察官偵查
    起訴。
    理  由
壹、有罪部分：
一、認定犯罪事實所憑之證據及理由：
    上開犯罪事實，業據被告丁○○於本院審理時均坦承不諱，並
    有附表一所示之證人即告訴人乙○○、甲○○○、證人即被害人
    己○○於警詢之證述在卷可查（卷頁參附表一「證據出處」欄
    ），並有附表一「證據出處」欄所示之書證在卷可稽，足認
    被告前開任意性自白係與事實相符，應堪採信。是本案事證
    明確，被告前開如事實欄所載之犯行，均堪予認定，均應依
    法論科。
二、論罪科刑：
　　㈠核被告就附表一編號1至3所為，均係犯刑法第339條之4第1
      項第2款之三人以上共同詐欺取財罪、洗錢防制法第14條
      第1項之普通洗錢罪。　　
　　㈡共同實施犯罪行為之人，在合同意思範圍以內，各自分擔
      犯罪行為之一部，相互利用他人之行為，以達其犯罪之目
      的者，即應對於全部所發生之結果，共同負責；故共同正
      犯間非僅就其自己實施之行為負其責任，並在犯意聯絡之
      範圍內，對於其他共同正犯所實施之行為，亦應共同負責
      ，是於集團式犯罪，原不必每一共犯均有直接聯繫，亦不
      必每一階段均參與，祇須以自己共同犯罪之意思，事前同
      謀，而由其中一部分人實施犯罪行為者，即應對於犯罪結
      果負共同正犯罪責，並無分別何部分為孰人下手之必要。
      查被告與「WOW陳」及其他真實姓名年籍不詳之詐欺集團
      成員，均知悉內部分工所從事行為係整體詐欺取財行為分
      擔之一環，各成員縱未親自參與詐騙被害人之行為，甚或
      未全盤知悉其他集團成員詐騙被害人之實際情形，然既於
      犯意聯絡範圍內相互利用集團成員行為，達犯罪目的，應
      認被告就前揭犯行，與所屬之詐欺集團成員間有犯意聯絡
      及行為分擔，為共同正犯。
　　㈢被告前開所犯之2罪名，均各係在同一犯罪決意及預定計畫
      下所為，因果歷程並未中斷，應各僅認係一個犯罪行為。
      是被告就前開所犯均各係以一行為觸犯數罪名，均為想像
      競合犯，均依刑法第55條之規定，各從一重論以刑法第33
      9條之4第1項第2款之三人以上共同詐欺取財罪。
　　㈣被告就附表一編號1至3所示之犯行，均犯意各別、行為互
      殊，應予分論併罰。
　　㈤爰審酌被告加入詐欺集團，擔任提領贓款之車手分工角色
      以獲取不法利益，不僅侵害告訴人、被害人等之財產法益
      ，且影響社會治安，所為實屬不該；惟念被告於偵查中、
      本院準備程序及審理時均坦承犯行(所犯洗錢部分符合減
      刑規定)，已見悔意，堪認被告之犯後態度尚稱良好。兼
      衡被告於詐欺集團中並非擔任主導角色，暨其犯罪動機、
      手段、國中畢業之智識程度、經濟狀況勉持（見偵19048
      卷第6頁）等一切情狀，就被告於本案所犯分別量處如附
      表二編號1至3「罪名及宣告刑」欄所示之刑，復考量被告
      所犯罪質均係相同，犯罪方法、過程、態樣亦大致相同，
      及衡酌被告犯罪所得之利益等情，就被告所犯各罪為整體
      評價後，定其應執行刑如主文所示。
三、沒收：　　　
　　按「犯罪所得，屬於犯罪行為人者，沒收之。」、「前二項
    之沒收，於全部或一部不能沒收或不宜執行沒收時，追徵其
    價額。」、「宣告前二條之沒收或追徵，有過苛之虞、欠缺
    刑法上之重要性、犯罪所得價值低微，或為維持受宣告人生
    活條件之必要者，得不宣告或酌減之。」，刑法第38條之1
    第1項前段、第3項、第38條之2第2項分別定有明文。查被告
    於警詢及本院準備程序時均供稱：加入詐欺集團後大約獲得
    新臺幣（下同）1萬2,000元之報酬（見偵19048卷第9頁、本
    院卷第101頁），而觀諸被告參與本案詐欺集團部分，經臺
    灣臺北地方法院以110年度審訴字第772號亦判處罪刑，併予
    沒收1萬1,502元；另被告於同院111年度審簡字第1690號案
    件中，與該案之告訴人王盛葆達成3萬元和解。本院認已達
    到沒收制度剝奪被告犯罪所得之立法目的，如在本案另予以
    宣告沒收，將使被告承受過度之不利益，顯屬過苛，爰依刑
    法第38條之2第2項之規定，不予宣告沒收。
貳、公訴不受理部分：
一、公訴意旨略以：詐欺集團成員致電被害人庚○○（起訴書誤載
    為鄭松澤，應予以更正），佯稱為其外甥，須借用款項，將
    盡速歸還云云，導致被害人庚○○陷於錯誤，而於110年1月12
    日12時3分許（起訴書誤載為20時21分許，應予以更正）匯
    款3萬元至台新銀行帳號00000000000000號帳戶(戶名：洪聖
    卿)後，被告旋持上開帳戶之提款卡，於110年1月12日12時4
    2分、43分許分別提領2萬元、1萬元（即起訴書附表編號3）
    ，因認被告涉犯刑法第339條之4第1項第2款之三人以上共同
    詐欺取財罪、洗錢防制法第14條第1項之普通洗錢罪等語。
二、按同一案件繫屬於有管轄權之數法院者，由繫屬在先之法院
    審判之。刑事訴訟法第8條前段定有明文。而案件依第8條之
    規定不得為審判者，應諭知不受理之判決，並得不經言詞辯
    論為之。刑事訴訟法第303條第7款、第307條亦分別有明文
    規定。又案件是否已經起訴，應以檢察官起訴繫屬之先後為
    準，同一案件繫屬於有管轄權之數法院，由繫屬在先或經裁
    定繫屬在後之法院審判，致不得為審判者，自應依本款諭知
    不受理之判決，避免一罪兩判。再者，所謂同一案件，係指
    被告相同，犯罪事實亦相同者，包括事實上一罪，及法律上
    一罪之實質上一罪（如接續犯、繼續犯、集合犯、結合犯、
    吸收犯、加重結果犯等屬之），及裁判上一罪（如想像競合
    犯）方屬當之（最高法院111年度台上字第1874號判決意旨
    參照）。
三、經查，詐欺集團之成年成員撥打電話予被害人庚○○，佯稱為
    被害人庚○○之親友，並誆稱其急需用款云云，致被害人庚○○
    因而陷於錯誤，於110年1月11日11時8分許，依指示臨櫃匯款
    10萬元至華南銀行彰化分行（帳號：000-000000000000號，戶
    名：洪聖卿）內，被告再依指示於110年1月11日11時49分許
    起，至11時53分許止操作自動櫃員機提領2萬元共5筆，共10
    萬元之款項，並交付予真實姓名年籍不詳之詐欺集團成員等
    節，業經臺灣臺北地方檢察署檢察官以111年度偵字第13849
    號提起公訴，且於111年6月21日繫屬於臺灣臺北地方法院，
    由該院以111年度審簡字第1690號審理後，判處被告有期徒
    刑6月共2罪，應執行有期徒刑7月（經臺灣臺北地方檢察署
    檢察官提起上訴，故尚未確定），有上開判決書、臺灣高等
    法院被告前案紀錄表各1件附卷可稽。而被害人庚○○於警詢
    時供稱：我於110年1月11日10時許，接獲嫌犯假裝我外甥的
    電話，聲稱他做口罩生意需要一筆金錢給上游廠商，要我直
    接匯款給上游廠商，隨後對方提供他所稱的上游廠商戶帳號
    給我，我就於110年1月11日10時38分持現金前往宜蘭信用合
    作社臨櫃匯款10萬元至對方所提供之華南銀行彰化分行，戶
    名洪聖卿(00000000000-0)之帳號，隔(12)日對方又稱金額
    不夠，所以我於110年1月12日11時38分持現金至郵局臨櫃匯
    款3萬元至對方提供之台新銀行敦南分行，戶名洪聖卿(0000
    0000000000)之帳號等語（見偵19048卷第14至15頁反面），
    可見詐欺集團成員係以相同事由接續向被害人庚○○詐取款項
    ，故本案檢察官起訴被告之犯罪事實，與上開案件之被害人
    相同、詐欺方式一致，僅係由詐欺集團成員接續於110年1月
    11日、同年月12日為之，而另由被告於110年1月11日、同年
    月12日接續持不同提款卡提領上開被害人遭詐騙之款項，是
    本案與前案為接續犯實質上一罪關係，自應為前案起訴效力
    所及，且本案經檢察官起訴後係於111年7月4日始繫屬於本
    院，有臺灣新北地方檢察署111年7月4日戊○○增盛110偵1904
    8字第1119070401號函及本院收狀戳之收文日期在卷足憑，
    是本案相較於前案繫屬日期，為繫屬在後，揆諸上開說明，
    應由繫屬在先之臺灣臺北地方法院審判，繫屬在後之法院即
    本院應為不受理判決之諭知。
據上論斷，應依刑事訴訟法第299 條第1項前段、第303條第7款
，判決如主文。
本案由檢察官丙○○提起公訴，經檢察官宋有容到庭執行職務。
中　　華　　民　　國　　111 　年　　11　　月　　3 　　日
                  刑事第十七庭  審判長法  官  劉凱寧

　　　　　　                  　　　  法  官  黃俊雯

　　　　　　　                  　　  法  官  許菁樺
上列正本證明與原本無異。　　　　　　　　　　
如不服本判決，應於判決送達後20日內敘明上訴理由，向本院提
出上訴狀（應附繕本），上訴於臺灣高等法院。其未敘述上訴理
由者，應於上訴期間屆滿後20日內向本院補提理由書「切勿逕送
上級法院」。　　　　　　　　　
                                      書記官  陳冠云
中　　華　　民　　國　　111 　年　　11　　月　　3 　　日
附錄本案論罪科刑法條全文：
中華民國刑法第339條之4
犯第三百三十九條詐欺罪而有下列情形之一者，處一年以上七年
以下有期徒刑，得併科一百萬元以下罰金：
一、冒用政府機關或公務員名義犯之。
二、三人以上共同犯之。
三、以廣播電視、電子通訊、網際網路或其他媒體等傳播工具，
    對公眾散布而犯之。前項之未遂犯罰之。
洗錢防制法第14條
有第二條各款所列洗錢行為者，處七年以下有期徒刑，併科新臺
幣五百萬元以下罰金。
前項之未遂犯罰之。
前二項情形，不得科以超過其特定犯罪所定最重本刑之刑。
附表一
編號 被害人/告訴人 詐欺時間、方式 匯款時間 匯款金額(新臺幣) 匯入帳戶 提領地點 提領時間 提領金額(新臺幣) 證據出處 1 乙○○（提出告訴） 詐欺集團成員於109年12月23日19時8分許，致電乙○○，佯稱為其同學，須借用款項，將盡速歸還云云，導致乙○○陷於錯誤，於右列時間匯款右列金錢至右列帳戶。 109年12月28日9時6分 5萬元 台灣中小企業銀行帳號000-00000000000號 臺北市○○區○○○路000號復興分行彰化銀行之ATM 109年12月28日9時39分許 1萬元 1.證人即告訴人乙○○於警詢之證述（見偵40712卷第71至73頁） 2.臺灣中小企業銀行國內作業中心110年1月6日110忠法查密字第CU00809號書函暨檢附之交易明細（見偵40712卷第23至24頁反面） 3.ATM機台位址查詢分析、金融機構ATM提領紀錄一覽表（見偵40712卷第25至27頁） 4.上海商業儲蓄銀行台北票據匯款處理中心110年2月4日上票字第1100002757號函暨檢附之自動櫃員機監視器錄影畫面截圖(見偵40712卷第32至34頁反面) 5.彰化商業銀行復興分行110年1月28日彰復興字第1100028號函暨檢附之自動櫃員機監視器錄影畫面截圖(見偵40712卷第35至38頁反面) 6.乙○○提供之臺灣銀行匯款申請書回條聯、手機通聯記錄截圖（見偵40712卷第63至64頁）       臺北市○○區○○○路0段000號上海銀行ATM 109年12月28日10時2分許 2萬元         109年12月28日10時3分許 2萬元  2 己○○（未據告訴） 詐欺集團成員於110年1月12日上午7時許，先以通訊軟體向己○○佯稱為其孫子，須借用款項，將盡速歸還云云，導致己○○陷於錯誤，於右列時間匯款右列金錢至右列帳戶。 110年1月12日11時16分許 15萬元 郵局帳號000-00000000000000號(林哲揚) 臺北市○○區○○○路○段0○0號光華郵局之ATM 110年1月12日11時39分許 6萬元 1.證人即被害人己○○於警詢之證述（見偵19048卷第10至11頁） 2.被告領款之監視器畫面截圖（見偵19048卷第22頁） 3.己○○提供之匯款單據、郵局存摺封面影本（見偵19048卷第29頁） 4.林哲揚之郵局交易明細（見偵19048卷第44至45）        110年1月12日11時40分許 6萬元         110年1月12日11時41分許 3萬元  3 甲○○○（提出告訴） 詐欺集團成員於110年1月10日12時許，致電甲○○○，佯稱為其姪女，須借用款項，將盡速歸還云云，導致甲○○○陷於錯誤，於右列時間匯款右列金錢至右列帳戶。 110年1月12日11時31分許 5萬元 華南銀行帳號000-000000000000號 臺北市○○區○○○路○段00號合作金庫新生分行之ATM 110年1月12日12時53分許 2萬元 1.證人即告訴人甲○○○於警詢之證述（見偵19048卷第12至13頁反面） 2.被告領款之監視器畫面截圖（見偵19048卷第23頁） 3.甲○○○提供之郵政跨行匯款申請書（見偵19048卷第32頁） 4.帳號000000000000號帳戶之交易明細（見偵19048卷第46頁）        110年1月12日12時54分許 2萬元         110年1月12日12時55分許 1萬元  
附表二：
編號 附表一之編號 罪名及宣告刑 1 附表一編號1 丁○○犯三人以上共同詐欺取財罪，處有期徒刑壹年貳月。 2 附表一編號2 丁○○犯三人以上共同詐欺取財罪，處有期徒刑壹年肆月。 3 附表一編號3 丁○○犯三人以上共同詐欺取財罪，處有期徒刑壹年貳月。